臺灣高等法院刑事判決　　　　　　　　　九十一年度上更(二)字第一九八號
　　上訴人
　　即被告　戊 ○ ○
　　選　任　徐 國 楨
　　辯護人　曾 能 煜
右上訴人因違反毒品危害防制條例案件，不服臺灣新竹地方法院八十九年度訴字第二
八三號，中華民國九十年一月五日第一審判決（起訴案號：臺灣新竹地方法院檢察署
八十八年度偵字第六九一○號），提起上訴，經判決後，由最高法院第二次發回更審
，本院判決如左：
    主    文
原判決撤銷。
戊○○連續販賣第二級毒品，累犯，處有期徒刑柒年貳月。
分裝袋參拾只沒收；販賣第二級毒品所得財物新臺幣壹萬伍仟元沒收之，如全部或一
部不能沒收時，以其財產抵償之。
    事    實
一、戊○○綽號達摩，有違反麻醉藥品管理條例、竊盜、違反槍砲彈藥刀械管制條例
    等前科多次，其於民國（下同）八十五年間，曾因竊盜、違反麻醉藥品管理條例
    等案件，經臺灣新竹地方法院分別判處有期徒刑七月、六月，定應執行有期徒刑
    十月，於八十六年十一月二十二日執行完畢。仍不知悔改，復明知安非他命係第
    二級毒品，竟意圖營利，基於概括犯意，先後於八十八年七月底某日、八月中上
    旬某日及九月初某日連續三次，由丙○○以第0000000000號及第00
    00000000號行動電話與戊○○聯絡，約定在新竹市中華大學校門口，每
    次將約四、五公克之安非他命，以五千元之價格，販賣予丙○○施用，得款一萬
    五千元。嗣丙○○於八十八年九月十四日晚上八時許，為警在其新竹市○○○路
    一五二號住處查獲後，供出其安非他命係向綽號「達摩」者所購買。旋經警於同
    年月十五日下午二時許，循線在苗栗縣竹南鎮龍鳳里山寮一七八號乙○○住處逮
    捕戊○○，並自其所有之自用小客車內起出安非他命四十點六公克，經丙○○指
    認綽號「達摩」者即係戊○○。
二、案經新竹市警察局第二分局報請臺灣新竹地方法院檢察署檢察官偵查起訴。
    理    由
一、訊據上訴人即被告戊○○矢口否認有何販賣安非他命予丙○○犯行，辯稱：伊僅
    在友人乙○○家中見過丙○○二次，與其並不熟識，其所購買之安非他命均係供
    其自己施用，其平日駕駛載磚大卡車，每月有數萬元收入，其妻在新竹科學園區
    工作，每月亦領有二萬餘元薪資，房屋出租亦有四、五萬元收入，家境寬裕毋庸
    以販賣安非他命獲利牟生，其並未販賣安非他命予丙○○，其為警查獲時之安非
    他命，係五天前以三萬五千元之價格，向綽號「小羅」者所購，重約四十五公克
    ，供己每日施用約一公克，至丙○○指其販賣，係因陳女曾請其無償給予安非他
    命用吸食，遭其所拒，始挾怨報復，且陳女指訴其販賣安非他命情節，亦互相矛
    盾，顯係誣陷之詞等語
二、經查：
(一)丙○○於八十八年七月至九月中旬止，在其住處施用安非他命，所施用之安非他
    命係向綽號「達摩」之被告戊○○所購買，計先後三次，於八十八年七月、八月
    及九月間，在新竹市中華大學校門口，每次約購買四、五公克，價格五千元等情
    ，業據證人丙○○於警訊、偵查中及原審訊問時指述綦詳（見偵查卷第十一頁、
    第三十頁反面、第七十七頁反面、原審卷第十六頁），且查証人丙○○所供內容
    ：就其與被告如何在證人乙○○住處認識、及透過乙○○認識購買、被告之綽號
    為「達摩」、所駕乘之自用紅色小客車型式、顏色及車號，與被告之聯絡方式、
    購買之時間、地點、金額、價錢，及其提示被告照片，復經指認無訛，與其所證
述之內容等等，均相符合。而丙○○確因施用安非他命，於八十八年九月十六日
    經裁定送觀察勒戒後，於同年月十六日入戒治所強制戒治等情，有其在監在押資
    料一份附原審卷可憑，足見證人丙○○於該期間內確有施用安非他命行為，其前
    開自白應屬非虛，其供稱曾向被告先後三次購買安非他命之指述，顯非無據。
(二)復據證人乙○○於原審具結證稱：「（問：你認識丙○○？）、已認識十幾年，
    於以前學美髮時就認識」、「（問：丙○○有無問你那裡可以拿到安非他命？）
    、以前有問過」、「（問：丙○○為何說你講戊○○那裡有貨？）、我只有向他
    說鍾本身有吸食，且吸食很大」等語（見原審卷第四十四頁、第五十六頁、第五
    十六頁反面），嗣經原審命丙○○與乙○○二人對質，証人乙○○復稱：「（：
    你有無講過鍾那裡有貨源？）、我是有向陳講鍾吸食很大，他有貨，我沒有向他
    說鍾有貨可提供」，丙○○則稱：「是這樣沒有錯，我自己打電話向鍾聯絡，因
    為都這樣講，我認為鍾應該可以調到貨」等語（見原審卷第五十七頁）以觀，衡
    諸社會一般經驗法則判斷，證人乙○○之供述無異指陳被告戊○○有貨源可調，
    準此該二人之對質，核與證人丙○○於上開迭次庭訊中所證內容相符，參以證人
    乙○○及丙○○與被告素無嫌怨，殊無甘冒偽證刑責，而故意栽誣被告之理。是
    證人丙○○確係因乙○○所言而向被告購買安非他命堪予認定。
(三)被告戊○○於警訊偵查中原供稱其與丙○○不認識（見偵查卷第七頁、第四十六
    頁反面），嗣復陳稱其曾在朋友家看過丙○○等語（見偵查卷二十七頁反面），
    或稱丙○○與其曾在乙○○家玩過牌等語（見偵查卷第二十九頁），嗣於原審又
    稱其僅在乙○○家見過丙○○二次面云云（見原審卷第六十六頁、本路院卷第四
    十四頁），對其是否與丙○○認識先後供述不一，於客觀上即難令人不對其供述
    之真實性生疑。又被告復自承其平日係使用第0000000000號、第00
    00000000號等行動電話對外聯絡無訛，並有遠傳公司及和信公司函各一
    份在卷可稽（見偵查卷第三十九頁、第六十四頁），則證人丙○○如何得知被告
    之第0000000000號、第0000000000號行動電話號碼（見偵
    卷第七十九頁）？且依被告所陳二人既不相熟，僅見過面而已，証人丙○○何必
    知悉與其無關之人之行動電話，並予以記憶？果非如證人丙○○所言須以該行動
    電話與被告聯絡，向其購買安非他命施用，丙○○何須取得被告之行動電話號碼
    ？況證人丙○○對其向被告購買三次數之交易數量、地點、金額、價錢及其聯絡
    電話，與被告駕駛之車號、顏色等均指證甚詳，果無如此事實，常人何能如此鉅
    細靡遺之指證，抑有進者，縱如被告所辯稱其僅見過證人丙○○二次，然證人丙○○於客觀上亦無法僅對認識或見二次面之人，即能確切指述被告之車號等情。
    是此被告上開辯稱，洵無足取，此外，復經警於被告所駕駛之小客車上查獲四○
    點六公克大量之安非他命，分裝三十只可憑（見原審卷第七十五頁），果如係自
    己施用何以需使用三十只之分裝袋，亦徵被告確有販賣安非他命之事實，堪予認
    定，被告據此辯稱其月入十萬，不用販賣安非他命或想一次多買一點，才有這麼
    多安非他命等語，然個人及家庭財產之多寡、生活是否富裕，與其人是施用各級
    毒品及是否販賣各級毒品並無關連性，被告雖稱其本人及家人每月收入頗豐，然
    並不能因此即據以推定被告即無販賣安非他命犯行，況被告平日即染有施用第二
    級毒品惡習，為支應其平日施用安非他命所需，勢必花費鉅資，其為挹注施用安
    非他命之資，而販賣牟利即非無可能，相互參酌，益証被告所辯，係意圖脫免刑
    責之詞，容難採信。
(四)證人丙○○對於其先後三次向被告購買安非他命之時間，前後雖有未見一致，即
    ：(1)警訊時初稱：八十八年七月底、八月初、九月五日或六日（見偵查卷第十一
    頁）。(2)檢察官初訊時稱：八十八年七月底、八月中旬、九月五日（見偵查卷第
    三十頁反面）。(3)檢察官再傳訊時稱：八十八年七月底、八月初、九月六日（見
    偵查卷第七十七頁反面）。(4)原審初訊時證稱：八十八年七月底、八月初、九月
    六日（見原審卷第十六頁）。其中對於第二次購買之時間，即在八十八年八月間
    ，究係八月初或中旬？及第三次購買之時間，即在八十八年九月間，究係五日或
    六日？所述有所出入。惟徵諸證人丙○○自白施用安非他命之期間跨越三月之久
    ，期間非短，實難期當事人能具體指出購買之時間，且八月初與八月中旬，相差
    無幾日，九月五日或六日，更是只有一日之差。故丙○○雖未能具體供述購買之
    詳細時間，與常情並無違悖，不得依此即認其所為向被告購買安非他命之證詞不
    可採。且為免被告執此質疑證人丙○○證詞之真實性，本件丙○○購買安非他命
    之期日，應客觀認定為八十八年七月底某日、八月中上旬某日及九月初某日，始
    符事實。
(五)至於證人丁○○於本院上訴審訊問時雖證稱：丙○○曾告知其係故意陷害被告等
    詞，然其對於丙○○何以欲陷害被告乙節，則供稱：丙○○曾在甲○○（即乙○○之夫）家中向被告索討毒品未果，因此懷恨在心，故丙○○被查獲持有四號海
    洛因時，誣稱海洛因是向被告購買云云（見本院上訴卷第一０二頁）；嗣經本院
    再傳訊丁○○就該節加以質問，則供稱：「我去乙○○家聽他說戊○○被判重刑
    ，我說奇怪為何判那麼重，我說只要找丙○○說沒有向他買，就沒事了。」、「
    他（指戊○○）太太拜託我帶丙○○去找律師說他沒有向戊○○買，﹕」、「（
    問：當時你如何對你說？）、我問他有無向戊○○買（安非他命），他說沒有。
    」、「（問：你有問丙○○其他的話？）、沒有問。」等語（見本院卷第四十七
    頁、第四十八頁），並未陳稱証人丙○○曾經告知其因向被告索討毒品未遂，始
    挾怨報復等情，則証人丁○○於本院上訴審所供前開供述，是否屬實，洵非無疑
    。況証人丙○○已一再否認該情，且其係因持有安非他命為警查獲後，始供稱係
    向被告購買安非他命之事實，亦與証人丁○○於本院上訴審指稱丙○○係持有海
    洛因為警查獲，始挾怨報復供係向被告購買者不符，復與被告於偵查中辯稱：丙○○與其夫被查獲施用安非他命，懷疑是遭乙○○出賣，因丙○○常去郭家，故
    能指認其為安非他命之來源等詞（見偵查卷第二十七頁反面、第六十頁反面），
    差異甚大。是以證人丁○○之證詞，應係事後意圖迴護之詞，不足採為有利被告
    之證據。至被告復辯謂丙○○因施用安非他命遭警查獲，懷疑係被告報案，始挾
    怨報復誣指被告販賣安非他命云云（見本院卷第五十二頁），已與其在偵查中所
    辯：「之前她（指丙○○）與她先生因麻藥被抓，她懷疑是乙○○（誤載為郭憶
    仁）出賣她，我又常去乙○○家，她才懷疑我。」等語（見偵查卷第二十七頁反
    面）相左，況証人丙○○於本院亦已陳稱其當時雖曾認被告不給毒品，猶四處宣
    染，故懷疑係被告報案，但其不會因此而挾怨報復等情（見本院卷第五十二頁）
    ，亦難依被告前開所辯，即認丙○○係挾怨報復而故意誣陷被告。
(六)又被告曾於案發後打電話要求証人丙○○翻供，而其有利之証言等情，業據証人
    丙○○於原審調查時供明（見原審卷第五十六頁），被告復再指使其友人至丙○○家中，要求陳女翻供，同經証人丙○○於本院調查時陳明在卷（見本院卷第五
    十一頁），苟被告未販賣安非他命供丙○○施用，其何必自以電話要求丙○○翻
    異前詞，復指使其友人至陳女家中，要求陳女改供，為被告有利之証言？益徵被
    告所辯未販賣安非他命予丙○○云云為不實。至証人丙○○於原審八十九年九月
    二十一日訊問時，雖改稱：其曾向被告拿過海洛因及安非他命，安非他命有時候
    買三千、四千、五千不等，海洛因只有一次五千元云云（見原審卷第五十五頁反
    面），於本院調查時亦陳稱僅向被告購買一次，日期已不記憶云云（見本院卷第
    五十頁），証人丙○○前開供述已與其在警訊及偵查中之初供不符，已與案重初
    供原則相悖，況依証人丙○○前開所供，被告曾打電話囑其翻供，復指使其友人
    至其家中要求其翻供，其在人情壓力下，改易前詞，為相左之供述，洵屬可能，
    難因証人丙○○此一改供，即認其所為不利被告之証言為不可採。
(七)另被告戊○○自始即否認有販賣第二級毒品安非他命情事，致原審及本院無從得
    知其購入安非他命之確實價格，進而與販出之價格為比較其是否有利得，惟販賣
    安非他命係屬違法行為，揆其販賣或施用安非他命第二級毒品乃屬無被害者之犯
    罪樣態，固非可公然為之，然不論是瓶裝或紙包之安非他命，均可任意分裝增減
    其數量，而每次買賣之價量，亦隨時依雙方關係之深淺、當時之資力、需求程度
    及對行情之認知等因素，機動地調整，販賣之利得，除經坦承犯行，或價量俱臻
    明確外，誠難為外人或司法機關所得容易查得實情，職是乃屬無被害者犯罪之故
    ，準此，即使未經查得實際販賣利得，但除非別有事證，足認係依同一價量委賣
    轉售，確未牟利外，尚難執此遽認販賣毒品之證據有所未足，致知過坦承者難辭
    重典，飾詞否認者反得僥倖，而失理之平。再參諸安非他命物稀價昂，且為政府
    嚴予取締之犯罪，以本件而論，被告與證人丙○○並不相熟，業據被告供明在卷
    ，其等彼此之間並非親故知友，苟無利得，豈有甘冒重刑，而以原價買賣安非他
    命之理，故被告販入之價格必較所販出之價格低廉，而從中賺取差價牟利之營利
    意圖等情，已昭然若揭。
(八)綜上所論，足徵被告所辯，無非事後卸責飾詞，不足採信，其有右開販賣安非他
    命犯行，事證業臻明確，堪以認定，應依法論科。至証人甲○○經本院傳訊未到
    ，復查其人地址，有本院送達回証及法務部戶役政連結作業系統在卷可稽，已傳
    訊不到，併此敘明。
三、按安非他命為毒品危害防制條例第二條第二項第二款所定之第二級毒品，被告販
    賣安非他命予丙○○，核其所為，係犯同條例第四條第二項之販賣第二級毒品罪
    。被告先後三次犯行，時間緊接，犯罪構成要件相同名，顯係基於概括之犯意為
    之，為連續犯以一罪論，並就法條所定之無期徒刑以外之刑度部分加重其刑（無
    期徒刑部分依法不得加重）。其持有之低度行為應為販賣之高度行為吸收，不另
    論罪。查被告有違反麻醉藥品管理條例、竊盜、違反槍砲彈藥刀械管制條例等前
    科多次，其於民國（下同）八十五年間，曾因竊盜、違反麻醉藥品管理條例等案
    件，經台灣新竹地方法院分別判處有期徒刑七月、六月，定應執行有期徒刑十月
    ，於八十六年十一月二十二日執行完畢，有卷附之臺灣高等法院檢察署刑案紀錄
    簡覆表在卷可憑，其於有期徒刑執行完畢後，五年內再犯有期徒刑以上之本罪，
    為累犯，應就法條所定之無期徒刑以外之刑度部分遞加重其刑（按無期徒刑部分
    依法不得加重）。
四、原審以被告所犯罪証明確，依法據以論科固非無見，惟原審對被告販賣第二級毒
    品安非他命所得財物一萬五千元，未依毒品危害防制條例第十九條第一項之規定
    諭知沒收、抵償，尚有未洽，本件被告上訴意旨空言否認犯罪，徒執陳詞指摘原
    判決失當，固無理由，惟原判決既有可議，自無可維持，應由本院予以撤銷改判
    。爰審酌被告有多次違反麻醉藥品管理條例、竊盜、違反槍砲彈藥刀械管制條例
    之前科，並經執行完畢，竟不知悔改，復販賣安非他命牟利，助長毒品之泛濫，
    影響社會治安，且復否認犯行，飾詞諉責，犯罪後態度不佳等一切情狀，量處其
    有期徒刑七年二月示懲。
五、被告販賣第二級毒品安非他命所得財物共計一萬五千元（每次五千元，三次共一
    萬五千元），應依毒品危害防制條例第十九條第一項之規定沒收之，如全部或一
    部無法沒收時，以其財產抵償之。另被告被查獲之際所持有之安非他命四十點六
    公克，並無證據證明與被告販賣犯行有關，且已於被告另涉施用毒品犯行之原審
    八十八年竹簡字第七九一號違反毒品危害防制條例乙案中，於判決中經宣告沒收
    銷燬，於八十九年三月二十九日執行完畢在案，有臺灣新竹地方法院檢察署八十
    九年度執字第三一一號執行卷宗影本在卷，故不另為沒收銷燬之諭知，至扣案之
    分裝袋三十只，雖非被告供本案販賣第二級毒品所用之物，惟依前述理由欄所載
    ，亦非其供自己施用安非他命時，以裝置安非他命所用之物，應係被告供預備販
    賣第二級毒品所用之物，且係被告所有，亦經其供明在卷，且未據於八十八年竹
    簡字第七九一號違反毒品危害防制條例乙案中宣告沒收，爰依法予以宣告沒收。
六、據上論斷，應依刑事訴訟法第三百六十九條第一項前段、第三百六十四條、第二
    百九十九條第一項前段，毒品危害防制條例第四條第二項、第十九條第一項，刑
    法第十一條前段、第五十六條、第四十七條、第三十八條第一項第二款，判決如
    主文。
本案經檢察官張文政到庭執行職務。
中    華    民    國     九十一     年        六        月    二十一    日
                              臺灣高等法院刑事第十六庭
                                  審判長法  官  許  增  男
                                        法  官  周  煙  平
                                        法  官  黃  鴻  昌
右正本證明與原本無異。
如不服本判決應於收受送達後十日內向本院提出上訴書狀，其未敘述上訴之理由者並
得於提起上訴後十日內向本院補提理由書（均須按他造當事人之人數附繕本）。
                                        書記官  黃  千  鶴
中    華    民    國     九十一     年        六        月    二十一    日
附錄：本案論罪科刑法條全文
毒品危害防制條例第四條第二項：
製造、運輸、販賣第二級毒品者，處無期徒刑或七年以上有期徒刑，得併科新臺幣七
百萬元以下罰金。
